臺灣高等法院臺中分院刑事判決　　 96年度重上更(二)字第4號
上　訴　人
即　被　告　乙○○
上　訴　人
即　被　告　庚○○
共　　　同
選任辯護人　林錦隆律師
上訴人因偽造文書等案件，不服臺灣台中地方法院88年度訴字第
1795號中華民國89年1月28日第一審判決（起訴案號：臺灣台中
地方法院檢察署88年度偵續字第142號，併辦案號：臺灣台中地
方法院檢察署88年度偵字第14870、19698號），提起上訴，判決
後，經最高法院第二次發回更審，本院判決如左：
    主      文
原判決撤銷。
乙○○共同連續行使偽造私文書，足以生損害於公眾及他人，處
有期徒刑伍月，如易科罰金，以銀元參佰元即新台幣玖佰元折算
壹日，減為有期徒刑貳月又拾伍日，如易科罰金，以銀元參佰元
即新台幣玖佰元折算壹日，緩刑貳年。
庚○○共同連續行使偽造私文書，足以生損害於公眾及他人，處
有期徒刑貳月，如易科罰金，以銀元參佰元即新台幣玖佰元折算
壹日，減為有期徒刑壹月，如易科罰金，以銀元參佰元即新台幣
玖佰元折算壹日，緩刑貳年。
    事      實
一、乙○○原係台中市○○○街○段311號1樓大永證券股份有限
    公司（下稱大永公司）台中分公司協理，庚○○為大永公司
    台中分公司營業員，均係從事證券交易業務之人員，明知在
    集中交易市場買賣股票應依委託人之指示始能下單，且證券
    商之負責人及業務人員不得以他人名義供客戶買賣有價證券
    。乙○○因受友人李宗銘委託代為信用融資買進「台中精密
    機械股份有限公司」（下稱中精機）股票多張，且知悉部分
    營業員持有親友之帳戶，即憑藉其為大永公司主管之身分，
    於民國87年11月11日，陸續以電話及口頭之方式，向所屬營
    業員詢問有無親友所開設額度為新台幣（下同）1500萬元之
    融資帳戶；乙○○明知其所屬營業員劉慈玲、陳燦瑯、林于
    莉、劉明鎮及王志中等人所交付如附表所示帳戶，均非各該
    營業員所有，庚○○亦明知被告乙○○同時交付如附表所示
    各帳戶，雖係乙○○所屬營業員所交付，然既非乙○○所有
    ，亦非各該營業員所有，乙○○、庚○○應均可預見附表所
    示各帳戶之所有人並無授權劉慈玲、陳燦瑯、林于莉、劉明
    鎮及王志中等營業員得隨意出借所持有親友帳戶之意，劉慈
    玲、陳燦瑯、林于莉、劉明鎮及王志中等營業員因礙於主管
    之要求，雖可預見乙○○借用帳戶之目的係為供他人購買股
    票之用，亦可預見渠等之親友應無可能同意或授權出借帳戶
    供營業員以外之人使用之意，仍以縱乙○○持以下單買股票
    亦無違反本意之不確定幫助故意，分別將渠等親友己○○（
    由劉慈玲提供）、戊○○、陳洪翠玲（均由陳燦瑯提供）、
    丙○○（由林于莉提供）、辛○○（由劉明鎮提供）、甲○○（由王志中提供）所有如附表所示帳號交付乙○○，乙○○隨即將附表所示各帳號均交予知悉上情且與其有共同犯意
    聯絡之庚○○，乙○○及庚○○均知悉附表所示帳戶所有人
    並無買賣「中精機」股票之意思，竟仍基於概括犯意聯絡，
    由庚○○依乙○○之指示，向證券集中交易市場，虛偽傳輸
    附表所示各帳戶均以每股單價70元，各買進中精機股票170
    張之價量之電子交易模式，連續下單，並虛偽註記各帳戶所
    有人欲向富邦證券金融股份有限公司（下稱富邦證金公司）
    或安泰證券金融股份有限公司（下稱安泰證金公司）以所購
    得之股票辦理融資之模式買進各該數額之中精機股票，嗣成
    交後，隨即利用不知情之員工，將附表所示各帳戶所有人欲
    向富邦證金公司及安泰證金公司辦理融資之虛偽事項以電子
    模式傳送各證券金融公司，並由乙○○依融資方式，將各帳
    戶按融資所需繳納之金額，依序匯入各帳戶，致上述證金公
    司誤以為附表所示各帳戶所有人有辦融資貸款之意思，將所
    貸放之款項代為繳納購買股票所應繳納之尾款，而完成交割
    ，足生損害於己○○、戊○○、丁○○○、丙○○、辛○○
    、甲○○等人及證券交易之安全。嗣因「中精機」無量下跌
    ，而己○○、戊○○、丙○○、辛○○、甲○○等人，亦於
    87年11月20日起，分別接獲富邦證金公司及安泰證金公司通
    知追繳融券追補差額後，始發覺有異，經查證後，而獲悉上
    情。
二、案經被害人己○○、戊○○分別訴由臺灣臺中地方法院檢察
    署檢察官偵查起訴暨臺灣臺中地方法院檢察署檢察官移送併
    辦。
    理    由
一、訊據上訴人即被告（下稱被告）乙○○、庚○○故不否認有
    使用附表所示帳戶各買入中精機股票17萬股 (170張)，惟均
    矢口否認有何偽造文書犯行，被告乙○○辯稱：營業員於被
    告詢問有無相當金額之融資帳戶時，已知悉係供被告使用買
    入股票之用，既然仍同意出借戶頭，被告並於是日以該戶頭
    進行股票，且營業員於交易當天即知悉彼此所出借之帳號有
    買入中精機股票一事，亦未為反對之表示，並申請更正，顯
    見被告取得上開帳戶時，係確信各營業員對該帳戶均有使用
    權，並無偽造文書之故意云云，被告庚○○則辯稱：伊係營
    業員，乙○○借用帳號時伊有在營業員旁邊，知道均有經過
    營業員同意，該等帳號均係營業員之親戚朋友所有，伊亦有
    提供帳號供乙○○使用，惟所提供之帳號當天不能使用，乙○○且告訴伊委託買入之一方承諾當天會匯交割的錢進來，
    伊認為沒有問題才依囑託下單，各營業員於成交當日之報表
    中均知悉附表所示帳戶內有中精機股票之交易情形，均未表
    示異議，且於交易日或其後三天內，亦未表示更正，況系爭
    帳號買賣股票之業績，亦分別掛在出借之營業員名下，且系
    爭股票上漲亦與伊無關，伊確信乙○○所交付之帳戶有使用
    權，並無偽造文書之故意云云。經查：
(一)附表所示帳戶各以融資方式買入中精機股票17萬 (170張)乙
    節，係被告乙○○將帳戶號碼告知庚○○後，由庚○○以電
    子傳輸方式輸入帳戶所有人以融資方式購買中精機股票、股
    數及限價等資料，並傳送證券集中交易市場進行下單搓合買
　　進中精機股票，且於成交後利用不知情之承辦人員，按被告
　  庚○○之融資註記，將各帳戶所有人欲辦理融資一事，以電
    子傳輸方式輸入並傳給富邦證金及安泰證金公司等情，迭據
    告訴人己○○、戊○○、丁○○○、丙○○、甲○○、辛○○於偵查及審理中指訴綦詳，並有大永公司合併買賣報告書
    暨交割憑單（見偵字第26979號卷p16)、大永公司營業員業
    績明細表 (見偵字第14870號卷p23-25)、富邦證金公司通知
    書影本 (見偵字第26979號卷p18、57)、交割款項轉帳存摺
    影本 (見偵字第26979號卷p55、他字卷p6)、存證信函影本
    (見偵續卷p12 )、切結書影本等在卷可資佐證，核與被告乙○○、庚○○所供吻合，足認被告乙○○、庚○○此部分之
    自白與事實相符，值予憑採。
(二)被告乙○○、庚○○固均辯稱因附表所示帳戶均係公司營業
    員所交付之親友帳戶，不知伊等所交付之帳戶均未得各帳戶
    所有人同意出借使用云云。惟：
(１)被告乙○○、庚○○使用附表所示各帳戶，均未曾接獲各帳
    戶所有人己○○、戊○○、丁○○○、丙○○、辛○○、甲○○等人以任何形式為同意出借帳戶之表示，亦未曾接受各
    帳戶所有人有以電話下單或臨櫃填寫方式表示欲購買中精機
    股票之意等情，既為被告二人所是認，按證券商之負責人及
    業務人員不得利用客戶名義或帳戶，申請買賣有價證券，或
　　以他人或親屬名義供客戶申購、買賣有價證券 (證券商負責
　  人與業務人員管理規則第18條第2項第7、8款定有明文 (被
    告行為時定於16條第2項第7、8款)。被告乙○○係大永公司
    協理，庚○○係營業員，對於在證券集中交易市場買賣股票
    應依委託人之指示始能下單，且證券商之負責人及業務人員
    不得以他人名義供客戶買賣有價證券之相關規定，當知之甚
    詳；而依證人李宗銘於偵查中證述：「本次買中精機股票原
    來就與乙○○談好，之前叫他買股票就有叫他找可供使用的
    融資戶」等語 (見26979號偵查卷p70、71)，被告乙○○於
    偵查中亦供稱：「因為客戶李宗銘要買股票金額大，無融資
    戶，才向營業員借」等語 (見1487 0號偵查卷p14、15)，及
    被告庚○○於偵查中也供稱：「乙○○拿帳戶給伊有說是李
    宗銘要用的」等情 (見14870號偵查卷第15)，本件被告乙○○、庚○○於交付及使用附表所示各帳戶進行股票下單交易
    買賣時，均已明知違反相關法規，又觀諸附件所示各帳戶下
    單購買之股票價額總額，每戶均高達一千餘萬元，且均非全
    額辦理交割，而係採融資方式下單買賣，換言之，苟上開下
    單買賣股票之實際購買人未將融資貸款繳清，且股票賣出所
    得款項亦無法清償融資款項時，各帳戶名義人均需負擔向證
    金公司融資貸款之債務。本件附表所示各帳戶所有人，與被
    告二人及實際下單購買股票之李宗銘、黃明和等人並不認識
    ，既未因被告二人使用渠等帳戶而受有利益，且於使用融資
    買入後，如不交割或是股票下跌擔保不足追繳時，渠等更有
    被追償之危險，衡諸常情，豈有任令他人使用附表所示帳戶
    ，並向證金公司辦理融資貸款，而將己身置於鉅額債務風險
    之可能。本件被告二人明知持附表所示帳戶所有人之名義以
    融資方式購買鉅額股票，各帳戶名義人將受有上開不利益之
    情事，於旗下各營業員礙於職級而交出各帳戶時，亦未要求
    各營業員向其親友述明此次所欲借用之額度，足證被告二人
    並無任何促使附表所示帳戶所有人知悉其帳戶遭人以融資方
    式購買鉅額股票，且意圖在各帳戶所有人未及知悉情況下，
    得再次將利用該帳戶所購入之股票出售，基此，被告二人對
    於附表所示各帳戶所有人並無授權其親友即乙○○旗下營業
    員劉慈玲、陳燦瑯、林于莉、劉明鎮及王志中等人得隨意出
    借所持有親友帳戶一事，應有所認識，並可預見，渠二人猶
    稱無預見所收受之帳戶未經各帳戶所有人之授權同意使用，
    顯係卸責之詞，殊非可採。是被告二人有使用未經各帳戶所
    有人授權之帳戶，下單購買股票及辦理融資貸款之不確定故
    意，應甚灼然。
(２)又證人即被告乙○○所屬營業員劉慈玲、陳燦瑯、林于莉、
    劉明鎮及王志中等人是否事前知悉被告乙○○借用營業員親
    友帳戶之目的，證人即劉慈玲等人雖否認事前知悉，並以被
    告乙○○係利用渠等事務繁親未詳加追問下取得云云，然按
    證券暨期貨交易委員會之規定，對於公司內電話之通話內容
    均留有錄音紀錄，茲就所營業員自87年11月9日以後之錄音
    內容譯文詳述如下：
 １、有關劉慈玲部分：
   (1)參酌劉慈玲之對話錄音譯文所載：
　　、87、11、11 9:04劉慈玲打內線電話給謝政霖，其對答
        如下：
 　     劉慈玲：喂，那個你看1696
   　   謝政霖：怎樣
    　  劉慈玲：他們在做的
    　  謝政霖：是哦1696他們用你的戶頭
    　  劉慈玲：對啦！：：：
　　、87、11、11 9:30謝政霖打內線電話給劉慈玲，對答如
        下：
  　    謝政霖：幹嘛用你的戶頭
    　  劉慈玲：他（協理）那天在問，我就說有啊，空的啊
    　  謝政霖：誰？志聰喔
    　  劉慈玲：不是那個啊
    　  謝政霖：組頭啊
    　  劉慈玲：對啊
    　  謝政霖：我們來檢舉組頭
    　  劉慈玲：好
    　  謝政霖：自己講不可以那個，怎麼自己那個
    　  劉慈玲：對啊！給他用一次就不要了：：：
　　、87、11、13 11:33:29謝政霖打內線電話給劉慈玲，對
        答如下：
   　  劉慈玲：喂！你好
    　 謝政霖：你看那站的中精機
    　 劉慈玲：什麼（笑笑）有啊，知道啊
    　 謝政霖：他們那怎麼辦
    　 劉慈玲：有阿！錢夠了，他早上打電話跟我講
    　 謝政霖：如果錢不夠的話怎麼辦
    　 劉慈玲：我不知道，我覺得好奇怪，怎麼那天會借他：
               ：：
    　 謝政霖：這支股票籌碼不是大概都在公司
    　 劉慈玲：對啊！那已經已經都：：：
    　 謝政霖：那怎麼會去借會去借成股票這樣：：：
    　 劉慈玲：所以我也覺得很奇怪，所以我也覺得很後悔，
               ：：：
　 、87、11、17 10:00:40蔡碧穗打內線電話給劉慈玲，對答
       如下：
     　劉慈玲：喂！你好
     　蔡碧穗：慈玲，你姐姐打電話來交割台這裡
     　劉慈玲：對啊
     　蔡碧穗：對啊
     　劉慈玲：她怎麼說
     　蔡碧穗：她說什麼是妳跟她掛錯了
       劉慈玲：沒有，妳跟她講說，妳跟她講了嗎？
    　 蔡碧穗：沒有，沒有，我請她跟妳講
    　 劉慈玲：妳就跟她講說下午協理會回來跟她講
    　 蔡碧穗：這樣啊，好好，妳沒有跟她講實際狀況？
 　　　劉慈玲：不能講，這種不能講，這種一講就那個了，這種
               東西就是私下借的，絕對不可以講，他們（指劉
               慈音等人）不會知道，我們現用的人頭戶都不
               是經過本人的
　 、87、11、17 10:05:10 劉慈玲打內線電話給謝政霖，對答
       如下：
 　    劉慈玲：我這次真的死定了，我覺得這次大概過不了了！
   　  謝政霖：什麼東西
　　　 劉慈玲：這次大概過不了了，都沒有開，叫他買絕對不可能，
               叫他辦現償，那有可能
　　　 謝政霖：看他回來怎麼講，不可處理的話，再問主秘怎麼用？
　　　 謝政霖：你姐姐那邊你怎麼說
　　　 劉慈玲：她說：：：因為之前我跟她（己○○）講是掛錯
               嘛，她說她要問那個營業員，看他怎麼處理，她
               一直要問
　　　 謝政霖：然後咧
　　　 劉慈玲：因為不可能問我，因為我昨天就不講，結果她一
              直問碧穗，碧穗
       謝政霖：碧穗怎麼講
　　　 劉慈玲：她說她也不曉得怎麼說，我說你跟她講協理下午
               要回來，她說我要跟她講，我說不能講，這一講
               就昏了
       謝政霖：對啊，真麻煩
 　　　劉慈玲：哎，昨天就只有台証賣出張，人家台証早就知
               道違約了啦
　　 　謝政霖：對，就是這樣
 　　　劉慈玲：只有台証賣出去張，我看我要先跟志聰講一下
               ，現在也不是說誰去負責的問題，我姐現在一直
               要求說，現金補齊，然後把股票領走，那有可
               能，所以只好叫主秘了
　　　 謝政霖：看他回來怎麼講
　　　 劉慈玲：她（己○○）早上就一直在吵啊，現在成交量才
               2張，她在家看了，她也怕啊
 　　　謝政霖：跟她講下午就給她答案了啊
 　　　劉慈玲：她（己○○）就不要問那些，她就現在一直找啊，
               她不知道是這樣，你知道嗎？她的想法是說妳
               把我的股票買錯了，妳就是要幫我處理掉
 　　　謝政霖：妳跟她講會幫妳處理，可是還沒協調好
 　　　劉慈玲：對！我有跟他講，他（協理）要去找客戶協調，
               你想也知道一定很心急啊
 　　　劉慈玲：我實在不知道他（協理）當初不知道在想什麼，
               怎麼會去接這種單子，啊我不知道幹嘛，我現
               在還是借他，我知道他掛中精機，掛的時候我
               很想通通把它取銷，我又想說他那麼有把握，
               我也很信任他啊！因為信任他家的錢啊，不過
               他不可能吐出來，他不可能出錢，幫它交割
    (2)證人劉慈玲、劉明鎮雖不否認前開電話錄音為其本人之談
      話，但以錄音之時間不明為由，主張上開錄音內容不得為
　　　其等同意出借帳戶之論據。但查大永證券依証券暨期貨交
  　　易委員會之規定，設置錄音設備，而該錄音設備對錄音時
    　間均甚明確，此有錄音設備、照片多幀可稽，足証上開營
      業員間之電話談話錄音內容與事實相符，足供採信。由上
      述劉慈玲與謝政霖、蔡碧穗對話可知，劉慈玲當初確有同
      意出借其姊即告訴人己○○之帳戶給大永公司台中分公司
      協理即被告乙○○，其於偵查及原審審判中辯稱沒有同意
      出借帳戶，完全是因為她姊姊要她處理融資事宜，事後未
      能處理好，才於訴訟上主張同案被告乙○○事前未徵得其
      同意使用其姊帳戶，其於偵查及審判所述完全與事實不符
      ，是劉慈玲於偵查及審判中所述，不足採信，甚為顯然。
　２、有關陳燦瑯部分
   (1)參酌陳燦瑯之對話錄音譯文所載：
    87、11、9 9:27 乙○○與陳燦瑯對話如下：
  　　乙○○：燦瑯
　  　陳燦瑯：是，是
　　　乙○○：你有沒有信用戶
      陳燦瑯：信用戶
    　乙○○：是
      陳燦瑯：我的嗎？
      乙○○：是1500萬，你自己的
      陳燦瑯：我自己，我爸爸媽媽有啦
      乙○○：帳號給我
      陳燦瑯：是
      乙○○：帳號給我
      陳燦瑯：帳號4868
      乙○○：486之8
      陳燦瑯：跟485之5
      乙○○：485之5
      陳燦瑯：是
      乙○○：這些都是空的
      陳燦瑯：空的
      乙○○：1500是嗎？
      陳燦瑯：應該是1500的吧
      乙○○：1500哦
      陳燦瑯：我不知，我知道信用戶而已
      乙○○：知道信用戶這兩戶而已
      陳燦瑯：是
      乙○○：好
    87、11、11 中午陳燦瑯與乙○○對話如下：
      陳燦瑯：喂，協理
      乙○○：嗯
      陳燦瑯：我是陳燦瑯
      乙○○：你好
      陳燦瑯：這個志聰，今日做的這個（中精機），嗯，伊又
              要改到我這邊，我是說不要改（業績）
      乙○○：這邊全部分配，總分配啊！（全部分配好了）
      陳燦瑯：這種的，我不知道找誰來付錢乙○○：沒有，我
              會用陳燦瑯：協理你會用，所以沒問題
      乙○○：嗯
      陳燦瑯：好，好
    87:11:13 9:23:30，陳燦瑯與乙○○對話如下：
      陳燦瑯：你好
      乙○○：中精機的部分，你不用怕，交割沒有問題
      陳燦瑯：你不是說錢要進來，結果也沒有進來
      乙○○：錢已在我們這裡
      陳燦瑯：哦，錢已經在你那裡哦，這樣就好了
      乙○○：別的地方還有，其它的融資戶股票不是中精機還
              有好幾千萬，所以如果他不交割，我們還有錢賺
      陳燦瑯：這樣哦，那我戶頭裡的錢要？
      乙○○：我們禮拜一會交割
      陳燦瑯：這樣哦
      乙○○：你跟其他的人講一下，目前已經有一千萬在我們
              這裡
      陳燦瑯：好！好
    (2)是由以上陳燦瑯與乙○○之對話可知，陳燦瑯確知乙○○
      要使用他提供的帳戶，雖然陳燦瑯事後否認同意出借帳戶
      ，惟其提供帳戶在先，買賣完股票後，亦未對同意出借帳
      戶一事爭執，僅對業績分配有意見，實難認陳燦瑯不知情
      或不同意。
　３、有關林于莉部分
   (1)參酌林于莉之對話錄音譯文所載：
    87、11、9 9:28 被告乙○○與林于莉對話
      乙○○：林于莉是嗎？
      林于莉：是
      乙○○：你有沒有信用戶
      林于莉：這裡還有一個沒用的
      乙○○：幾級的
      林于莉：也是那個
      乙○○：好帳號給我
      林于莉：5508
      乙○○：550之8
      林于莉：對
      乙○○：好
      林于莉：好
    87、11、11 10:20:50，林于莉打給某客戶，內容為：
      林于莉：喂！你看1508（中精機代號），你看怎麼樣
      客  戶：在進喲
      林于莉：對啦，一個戶頭好幾百隻
      客  戶：什麼時候下的
      林于莉：就是早上啊
      客  戶：一齊下的哦，什麼價格進的
      林于莉：等一下我打出來看，70元，他是用限價買的70
      客  戶：已經成交了嗎？
      林于莉：對，已經全部成交了
      客  戶：全部成交了哦
      林于莉：我不知道，因為不是我進的
      ：：：：：：
      林于莉：沒關係，但是量注意
      客  戶：對，70--80左右整理三個月
      林于莉：對啊，所以我說可以注意，差不多用十多個戶頭
      客  戶：暴大量，而他又沒殺
　　　林于莉：戶頭好幾個在用，都是今天啊，不過我不知道這
              是那個單位在買，因為這不是在我這下的，我是
              看他們在打、在說，我就打出來看
      客  戶：不錯哦
      林于莉：可以注意一下，好幾百支呢
      客  戶：還有那支股票
      林于莉：就只有這個啦
　　　林于莉：但我不知道什麼時候會發動，這可能要二天你想
              呢，因為這個高價位咧，這種有可能只有一天嗎
              ？不過也有可能他們二天前就在別的地方進了
      客  戶：：：：
      林于莉：他這是除權完的
      客  戶：你說的也有道理
      林于莉：對啦，這支可以啦
    87、11、13 9:25:09，林于莉與乙○○對話
      林于莉：喂！你好
    　乙○○：那個中精機的部分，禮拜一會交割
    　林于莉：哦，好
    　乙○○：一千萬已在我這裡，你知道就好
    　林于莉：哦！好
　　(2)是由以上林于莉與被告乙○○之對話可知，林于莉確知被
      告乙○○要使用她提供的帳戶，雖然林于莉事後否認同意
      出借帳戶，惟其提供帳戶在先，買賣完股票後，亦未對同
      意出借帳戶一事爭執，甚至還向客戶推薦中精機，足證林
      于莉事先知悉乙○○借用帳戶之目的甚明。
　４、有關劉明鎮部分
   (1)參酌劉明鎮之對話錄音譯文所載：
    87、11、9 9:29，乙○○與劉明鎮對話如下：
      乙○○：明鎮你那邊有沒有信用戶
      劉明鎮：有啊
      乙○○：1500是不是
      劉明鎮：1500的
      乙○○：有沒有買
      劉明鎮：裡面
      乙○○：是
      劉明鎮：裡面哦，我想想看，應該是沒有啦！我要查查看
      乙○○：帳號幾號
      劉明鎮：哦
      乙○○：帳號幾號
      劉明鎮：我查查看
      乙○○：帳號幾號，只有一個嗎？
      劉明鎮：哦先查一下，開了，都沒有用
      乙○○：那你先查一下，你跟我講
      劉明鎮：好，好
　　87、11、9 9:30，劉明鎮在查完帳號後打內線電話給乙○○對話如下：
       乙○○：大永你好
       劉明鎮：協理，我是明鎮150之2
       乙○○：150之2有用沒用
       劉明鎮：沒有
       乙○○：1500是不是
       劉明鎮：是對
       乙○○：好
　　(2)是由以上劉明鎮與被告乙○○之對話可知，劉明鎮確知被
      告乙○○要使用他提供的帳戶，雖然劉明鎮事後否認同意
      出借帳戶，惟被告乙○○向其詢問時問其提供之帳戶內「
      有沒有買」，已徵顯要帳號的人是要以該帳戶買賣股票，
      方會問及「有沒有買」。故劉明鎮提供帳戶在先，買賣完
      股票後，亦未對同意出借帳戶一事爭執，實難認事先不知
      被告乙○○借用帳戶之目的。
　５、有關王志中部分
   (1)參酌劉王志中之對話錄音譯文所載：
    87、11、19 10:56:52被告乙○○與王志中對話如下：
      王志中：喂
      乙○○：你知道，現在中精機要怎麼處理，你知道嗎？
      王志中：我不知道
      乙○○：你不知道，好，那等一下再跟你們講好了，啊你
              今天賣一張（中精機）王志中：對啊乙○○：那
              你要放鞭炮哦
      王志中：笑笑：：：又沒有人要再買，要不然７張全部讓
              它成交
      乙○○：你跟它掛（買進）下去，就全部是你的了
      王志中：對啊，我又不是笨，自己買自己賣
      乙○○：你掛下去，就全部是你的了王志中：好
　　87、11、19 11:16被告乙○○與王志中對話如下：
      王志中：喂
      乙○○：現在是不是又２張了
      王志中：３張了，才２張
      乙○○：又２張進來了嘛
      王志中：對啊，都是我的了
      乙○○：對啊，只要有勾到，就全部是你的了
      王志中：對啊
      乙○○：好
　　(2)是由以上王志中與被告乙○○之對話可知，王志中於提供
      帳戶供被告乙○○買賣完股票之雙方談話還在開玩笑，茍
      被告乙○○確實在王志中不知情下，盜用其親友帳戶，雙
      方豈有如上之對答？故由此亦可查悉，王志中縱於事後亦
　　　無反對使用之情，其於審判中供證其事後表示不同意云云
  　　，實難採信為真正。
  ６、參酌上開對話錄音譯文，顯見劉慈玲、陳燦瑯、林于莉、
      劉明鎮及王志中等營業員事前均知悉且可預見被告乙○○
      借用其親友帳戶之目的係用以下單購買股票，且劉慈玲、
      陳燦瑯、林于莉、劉明鎮及王志中等人亦得預見其親友應
      無同意將帳戶出借他人為鉅額融資使用之可能，猶將各帳
      戶交付被告乙○○使用，足認劉慈玲亦有幫助及容任被告
      乙○○等人冒用他人帳戶作為融資購買股票使用之不確定
      幫助故意甚明。
(三)綜上所述，本件被告二人既為證券公司之協理及營業員，對
    於主管機關證期會三令五申禁止證券從業人員提供人頭戶供
    客戶買賣股票，應知悉甚明，且對於因證券人員以人頭戶進
    行買賣，常因違約交割而履起糾紛，亦無不知之理，而人頭
    帳戶起糾紛既源自於違約交割，換言之，帳戶所有人只在遭
    證券金融公司追補款項時，始知悉上情，亦即帳戶所有人對
    於戶頭遭人使用買賣股票若非違約交割，則毫無知悉之可能
    ，此為證券從業人員在證券市場上屢屢耳聞而無法諉為不知
    。被告乙○○向所屬營業員詢問有無融資戶頭時，與各營業
    員間對於被告上開詢問之目的係意在借人頭戶進行股票一事
    ，彼此間應心知肚明，營業員即劉慈玲等人雖陳稱渠等當時
    忙於其他事務，而未思及，然劉慈玲等人在忙碌中仍能找出
    所持有親友帳戶，並將資料告知被告乙○○，對於乙○○有
    意使用所提供之人頭戶一事，當無不知之可能，又乙○○使
    用劉慈玲等人提供之附表所示人頭戶進行之證券交易數量之
    龐大，均高達上千萬元，且係以融資方式進行交易，亦即並
    未將買賣股票之價金繳足，而僅繳納4成，餘額則以所購入
    之股票向銀行辦理融資方式，既非已繳足價金之單純借用他
    人帳戶進行股票買賣，則帳戶遭使用者日後自有面臨追繳尾
    款之風險，衡諸常情，一般人對此高風險出借帳戶之行為，
    若非借用人與出借人間有至深之情誼，當無輕易同意之理，
    本件被告乙○○行為時既已年逾四十歲之中年人士，且係從
    事金融實務，對於附表所示帳戶所有人無同意任職大永公司
    營業員之親友，得隨意使用該帳戶之可能一事，應甚為明瞭
    ，且依前開錄音譯文所載，本件於被告乙○○以口頭或電話
    詢問所屬營業員有無帳戶可供使用時，各營業員隨即將附表
    所示帳戶一一，並無任何詢問該帳戶所有人之動作及時間，
    被告對於其所屬營業員提供附表帳戶時並無未事先徵尋帳戶
    所有人一事，亦了然於胸。本案事證明確，被告乙○○、庚○○均有行使偽造私文書之犯意及犯行，洵堪認定，應依法
　　論科。
二、查，被告行為後，中華民國刑法於94年2月2日修正公布，並
    自95年7月1日施行，有關：
  (一)關於連續犯部分：
  　刑法施行後，關於該法第56條連續犯之規定業已刪除，是被
    告犯後法律已有變更，而本件被告於舊法時期所犯兩次之未
    經許可持有具殺傷力之槍枝罪，依修正施行前刑法第56條之
    規定，為連續犯，應論以一罪，並得加重其刑；而依修正施
    行後之刑法，既已刪除無連續犯之規定，應依數罪併罰論處
    ，其刑度顯較修正前應依刑法第56條之規定以連續犯論以一
    罪為重，是應以修行前刑法第56條連續犯之規定有利於被告
    。
  (二)易科罰金折算標準部分：
　  被告行為後，罰金罰鍰提高標準條例第2條業於95年5月17日
    刪除第2條條文；並自95年7月1日施行，而刑法第41條第1項
    前段關於易科罰金之折算標準已由舊法之銀元1百元、2 百
    元、3百元修正為新臺幣1千元、2千元、3千元，因屬科刑規
    範事項之變更，其折算標準為裁判時所應諭知，自有就新舊
    法規定比較之必要，經比較新舊法結果，以被告行為時之舊
    法較為有利於被告，是依刑法第2條第1項前段之規定，應適
    用被告行為時之舊法即依修正前刑法第41條第1項前段、修
    正前罰金罰鍰提高標準條例第2條之規定，諭知以銀元3百元
    （即新臺幣9百元）折算1日作為易科罰金之折算標準
  (三)緩刑之宣告部分：
  　修正前之要件僅限於未曾受或前受徒刑以上刑之宣告者，係
    包括故意或過失犯罪之情形在內，修法後則擴大其適用範圍
    ，凡未因故意犯罪而受徒刑以上之宣告者，皆得適用之，惟
    本件被告未曾犯罪受有期徒刑宣告，或受有期徒刑宣告後，
　　執行完畢或赦免後，5年內未曾受有期徒刑以上刑之宣告，
　  是以不論依修正前後刑法第74條規定，皆得宣告緩刑。又從
    撤銷緩刑規定的角度而言，94年2月2日修正公布之刑法放寬
    撤銷緩刑事由，對行為人較不利，但是從新刑法施行法第6
    條之1可知，不論緩刑宣告係在新法施行前而適用舊法為之
    ，或新法施行後適用新法為之，皆得依新法規定撤銷緩刑，
    故就撒銷緩刑而言，沒有新舊法何者較有利或不利之比較問
    題。然依新刑法第74條第2項得命行為人履行負擔，同條第4
    項緩刑效力不及於從刑及保安處分，而舊刑法行為人不須履
    行負擔且緩刑效力及於主刑及從刑，整體比較之下，依新刑
    法第74條所為緩刑宣告較不利於行為人，故依新刑法第2條
    第1項前段，應適用行為時法律，即修正前之刑法為緩刑之
    宣告。
二、按電磁紀錄，藉機器或電腦之處理所顯示之影像或符號，足
    以為表示其用意之證明者，以文書論，刑法第220條第2項定
    有明文。被告乙○○、庚○○冒用附表所示帳戶所有人名義
    ，以電子交易模式，虛偽將帳戶所有人購買證券名稱、股數
    及限價及融資方式等資料在作業電腦上登打，並將該不實事
    項向證券交易市場及證券金融公司傳輸以進行股票買賣之搓
    合及融資貸款，即已對該上開冒用附表所示帳戶所有人以電
    腦所為虛偽下單及辦理融資等文書之內容有所主張，而屬行
    使，核被告乙○○、庚○○所為均係犯刑法第216條、第220
    第2項、第210條之行使偽造準私文書罪。被告乙○○、庚○○所犯偽造私文書罪為行使之高度行為所吸收，不另論科，
    被告乙○○、庚○○間，有犯意聯絡及行為分擔，為共同正
    犯。被告二人利用不知情之職員將融資資料向富邦證金公司
    及安泰證金公司傳輸，為間接正犯。被告二人連續將虛偽不
    實之下單及融資等資料輸入電腦後傳輸，用以進行股票買賣
    搓合及融資貸款，均時間緊接，所犯罪名相同，顯係出於概
    括犯意為之，為連續犯，依修正前刑第56條之規定以一罪論
    ，並加重其刑。至於告訴人丁○○○併辦部分與起訴判罪部
    分間有連續犯之裁判上一罪之關係，就其餘告訴人併辦部分
    與起訴判罪部分係同一案件，本院自應併予審理。
三、原審予以論罪科刑，固非無見，惟查本件並無任何客戶委託
    下單之行為，單純係被告乙○○、庚○○冒用他人名義下單
    購買股票，被告庚○○雖在卷附委託書上帳戶號數、證券名
    稱、股數或張數及限價等欄位予以填載，惟委託人欄既為空
    白，且被告庚○○亦供稱委託證券公司下單買股票，本無庸
    經客戶簽名，電話委託亦只須營業員蓋章等語，本件卷附委
    託書應僅係被告供自己透過電腦傳輸下單參考之紀錄，被告
    二人應係將不實資料輸入電腦，作為各帳戶所有人有以融資
    方式購買股票意思之證明，應論以行使偽造準私文書，原判
    決誤以偽造私文書罪處斷，且對被告科以證券交易法第177
    條第3款之罪 (被告行為後證券交易法業經修正，修正後之
    證券交易法業已廢止原177條第3款違反主管機關其他依本法
    所為之禁止、停止或限制之命令，科刑之規定，此部分與判
    刑部分間且有方法結果之牽連關係，因公訴人未就此部分起
    訴，爰不另為免訴之諭知)，尚有未合，又被告行為後，中
    華民國96年罪犯減刑條例業經制定施行，被告上揭犯罪時間
    係在96年4月24日以前，所犯刑法第216條、第220條第2項、
    第210條之罪，合於減刑條件，原審未及審酌，亦有未洽。
    被告二人上訴否認犯罪，雖無理由，然原審判決既有如上未
    當之處，應由本院將其撤銷改判，爰審酌被告乙○○、庚○○二人犯罪之動機、目的、手段及被告乙○○係協理，被告
    庚○○係營業員，聽命於被告乙○○暨被告二人對於上開犯
    行致附表所示帳戶名義人所受之損害，除均已由實際買受人
    出面與富邦證金公司、安泰證金公司立約承擔債務外，並均
    與甲○○、己○○、戊○○、陳洪翠玲等人達成和解，且如
    數給付賠償金等一切情狀，分別量處如主文2、3項所示之刑
    ，並依中華民國96年罪犯減刑條例第2條第1項第3款之規定
    減其刑期2分之1，並諭知易科罰金之折算標準。此外，本件
    被告二人均未曾受有期徒刑以上刑之宣告，有台灣高等法院
    被告前案紀錄表一份在卷可按，其因一時失慮，而觸刑章，
    犯後於本院審理時已與因其犯行而受有損害之被害人丙○○
    等達成和解，除與融資之證券金融公司立約承擔債務外，並
    均賠償被害人所受損害有獲得被害人之原諒，有補充協議書
    、和解筆錄、付款明細表各1份、匯款單據16紙、支票1張、
    協議書1份、和解書3份、支票2紙 (見本院卷p253-275)在卷
    可稽，本院認經此偵審程序並刑之宣告後，被告二人應知所
    警惕，而無再犯之虞因認暫不執行其刑為當，依修正前刑法
    第74條第1款規定，予以宣告緩刑2年，以勵自新。
據上論結，應依刑事訴訟法第369條第1項前段、第364條、第299
條第1項前段、刑法第2條第1項前段、第28條、第56條、第216條
、第220條第2項、第210條、第41條第1項前段 (修正前)、第74
條第1款 (修正前)，中華民國九十六年罪犯減刑條例第2條第1項
第3款、第7條、第9條，刑法施行法第1條之1第1項、罰金罰鍰提
高標準條例第2條 (修正前)，判決如主文。
本案經檢察官壬○○到庭執行職務。
中　　華　　民　　國　　96　　年　　10 　月　　2　　日
            刑事第六庭    審判長法　官  李  文  雄
                                法　官  邱  顯  祥
                                法　官  林  靜  芬
上列正本證明與原本無異。
如不服本判決與於收受送達後十日內向本院提出上訴書狀，其未
敘述上訴之理由者並得於提起上訴後十日內向本院補提理由書 (
均須按他造當事人之人數附繕本)。
                                書記官  陳  秀  真
中　　華　　民　　國　　96　　年　　10 　月　　3　　日
附表
  戶名　　大永公司帳號　股票　　種類及數額　 單價
  　　　　　　　　　　　　　　（每張1000股) （每股）
丙○○　0-000000-0    中精機   170張        70元
甲○○  0-000000-0    中精機   170張        70元
辛○○  0-000000-0    中精機   170張        70元
己○○  0-000000-0    中精機   170張        70元
戊○○  0-000000-0    中精機   170張        70元
陳洪翠玲0-000000-0    中精機   170張        70元
